臺灣高等法院高雄分院刑事裁定　　　　　 96年度抗字第158號
抗　告　人　臺灣屏東地方法院檢察署檢察官
被　　　告　乙○○
被　　　告　甲○○
被　　　告　丙○○
上列抗告人因被告贓物案件，不服臺灣屏東地方法院中華民國96
年3 月13日裁定（95年度訴字第618 號），提起抗告，本院裁定
如下：
    主  文
抗告駁回。
    理  由
一、本件抗告意旨如附件刑事抗告理由書所載。
二、按檢察官就被告犯罪事實，應負舉證責任，並指出證明之方
    法。法院於第1 次審判期日前，認為檢察官指出之證明方法
    顯不足認定被告有成立犯罪之可能時，應以裁定定期通知檢
    察官補正，逾期未補正者，得以裁定駁回起訴，刑事訴訟法
    第161 條第1 項、第2 項定有明文。查：(一)、本件抗告人即
    公訴人固認被告乙○○、甲○○、丙○○等3 人涉嫌贓物罪
    嫌，然起訴書僅載被告3 人均明知渠等購買或收受之機車，
    或係顏顯堂犯罪集團竊盜或收贓而來，或係由其他管道所購
    得之「借屍還魂」之機車，被告乙○○及甲○○分別基於常
    業故買贓物之故意，自91年6 、7 月間起，向顏顯堂或其他
    管道故買「借屍還魂」之機車銷售牟利，被告丙○○則基於
    常業牙保贓物之故意，自92年10月初起受僱於顏顯堂，為其
    銷售（牙保）贓車，嗣於92年11月18日，為警持搜索票赴前
    述3 機車行搜索，扣得如附件一所示之「借屍還魂」之機車
    共105 輛，因認被告乙○○、甲○○、丙○○等3 人分別係
    犯刑法第350 條常業贓物罪嫌等語。至於：1.被告乙○○、
    甲○○於91年6 、7 月間起至92年11月18日為警查獲之日止
    ，分別向顏顯堂或其他管道購買贓車之次數、每次購買之機
    車數量及代價為何、如何認定已構成常業故買贓物之犯罪事
    實；2.被告乙○○、甲○○所購買之贓車車籍相關資料（即
    機車之車籍資料、原所有權人姓名）為何；3.被告林清民於
    92年10月初起，明知其為顏顯堂所銷售之贓車究有哪幾部、
    其總共出售之全部贓車之原車籍資料、原所有權人為何；4.
    扣案如附件一所示被告乙○○、甲○○所有或持有之機車，
    哪幾輛係向顏顯堂所購買，哪幾輛係向其他管道所購買，其
    購買之時間分別為何；5.起訴書中所稱「其他管道」究指何
    者；6.扣案如附件一所示之機車105 輛為「借屍還魂」機車
    之相關資料，包括每部機車之原所有權人、失竊資料、車牌
    原所有人資料及車身、引擎號碼有遭磨滅變更之相關資料，
    上開各項犯罪構成要件要素，完全未見檢察官於起訴書中具
    體指明或有所論述，是被告乙○○、甲○○被訴常業故買贓
    物及被告丙○○被訴常業牙保贓物之具體事實，即屬不明，
    是被告乙○○、甲○○、丙○○是否該當前開涉犯罪嫌之法
    律規定，即有疑義。(二)依卷附被告甲○○與乙○○之通聯紀
    錄內容，其所討論之事情雖疑似針對車輛來源之問題而為之
    對話，然其談話內容並無針對哪幾部車輛，是否能作為證明
    其所討論者即為本件犯罪事實所涵攝之車輛或贓車之證據方
    法，亦有可疑。(三)認定屬於「借屍還魂」車輛之案件中，必
    須有該部車輛實際上係他人失竊車輛之明確證據，亦即應明
    確指出該部車輛為何人、於何時、在何地所失竊之贓車（如
    被害人指述、失竊報案紀錄等資料），且對於「借屍還魂」
    車輛所使用之車籍資料原為何人車輛所有，亦應一併提出證
    明之方法。然本件檢察官對於扣案機車分別屬於何人所失竊
    之贓車，及現使用之車籍資料原為何人所有等依法應明確指
    出並證明為「借屍還魂」贓車之重要事項，均未說明並指出
    證明方法。(四)原法院裁定通知抗告人應於2 個月內補正被告
    之犯罪事實及證據並指出證明之方法，該裁定業於95年12月
    6 日送達於公訴人，有送達證書在卷可稽，於96年2 月6 日
    期間屆滿2 個月，檢察官仍未補正，原審法院依首揭規定，
    裁定駁回起訴，經核並無不合。檢察官抗告意旨，則以檢察
    官提出之證據及指出之證據方法，從形式上觀察，已有相當
    證據，縱嗣後調查結果，認檢察官之舉證不足以證明被告犯
    罪時，即非所謂「顯」不足以認定被告有成立犯罪可能之情
    形，此際，法院應為實體之判決，不宜以裁定駁回起訴，何
    況所謂「借屍還魂」之機車，亦經警委請機車相關廠商鑑驗
    屬實，有車輛鑑驗資料一覽表在卷可證等為由，指摘原裁定
    不當云云。然按檢察官就被告犯罪事實，應負舉證責任，並
    指出證明之方法，既然卷內所謂「借屍還魂」之機車，亦經
    警委請機車相關廠商鑑驗屬實，有車輛鑑驗資料一覽表在卷
    可證，然究竟哪些機車何時失竊，被害人為何人？等基本之
    犯罪事實，檢察官亦可以先加以調查、過濾，而非將所有之
    調查之責均由法院來承擔，何況調查結果如何，仍屬未知數
    。是檢察官抗告，為無理由，應予駁回。
三、據上論結，應依刑事訴訟法第412 條，裁定如主文。
中　　華　　民　　國　　96　　年　　6 　　月　　29　　日
                  刑事第二庭  審判長法  官  林正雄
                                    法  官  陳啟造
                                    法  官  黃壽燕
以上正本證明與原本無異。
不得再抗告。
中　　華　　民　　國　　96　　年　　6 　　月　　29　　日
                                    書記官  梁雅華
